臺灣板橋地方法院民事判決　　　　　　　 96年度婚字第1302號
原　　　告　乙○○
被　　　告　甲○○
上列當事人間請求確認婚姻關係不成立事件，本院於中華民國96
年12月3 日言詞辯論終結，判決如下：
    主    文
確認原告與被告間之婚姻關係不成立。
訴訟費用由被告負擔。
    事實及理由
一、原告方面：
    兩造於民國95年1 月26日向戶政機關申辦雙方已於95年1 月
    13日結婚之登記，惟當時係因被告已經懷孕，為趕在胎兒出
    生前辦理戶口登記，故經雙方商量後，邀同證人在證書上用
    印後，兩造於於95年1 月26日前往臺北縣三重市的戶政事務
    所辦理結婚登記、遷入戶口事宜，實則兩造未舉行結婚儀式
    及宴客，婚姻欠缺形式要件。現被告及其家人因欠缺公開儀
    式等因素，皆認為該婚姻為無效，且已將兩造之女蘇芯慧帶
    離原告之家，並將其兩人戶籍遷離原告戶籍地。因兩造之婚
    姻並無舉行公開儀式，亦無二人以上之證人，不具備民法第
    982 條第1 項之法定要件，難認為有效，既無結婚之行為，
    應認兩造婚姻不成立。並聲明：如主文所示。
二、被告方面：兩造確實沒有舉行結婚典禮，亦無公開宴客，同
    意原告之請求。
三、原告主張兩造結婚未舉行公開儀式之事實，已據原告提出戶
    籍謄本為證，本院並依職權向台北縣三重市戶政事務所調取
    包括結婚證書之兩造辦理結婚登記相關資料，此外並經證人
    即原告之母李素貞到庭證稱：「被告懷了孕之後，原告在當
    兵，被告祖母說要先送訂，後來原告當兵回來，原告受傷，
    就延期沒有結婚，....... 後來因為小孩出生，為了要登記
    戶籍兩造才去辦理婚登記，但兩造並沒有舉行結婚公開儀式
    。」（見本院96年12月3 日言詞辯論筆錄），且為被告所不
    爭執。本院綜上事證，自堪信原告主張兩造未舉行結婚之公
    開儀式之事實為真正。
四、按結婚，應有公開儀式及二人以上之證人。民法第928 條第
    1 項定有明文。所謂結婚應有公開之儀式，係指結婚之當事
    人應行定式之禮儀，使不特定人得以共聞共見認識其為結婚
    者而言。結婚不具備民法第982 條第1 項之方式者，其結婚
    無效。民法第988 條第1 款亦定有明文。其次，我國民法雖
    無婚姻不成立之規定，但是，理論上，法律行為必須成立後
    ，才有是否無效之問題，民事訴訟法第568 條第1 項亦規定
    得提起確認婚姻不成立之訴，是以，如未具備公開結婚儀式
    ，即屬無結婚行為，欠缺法律行為之特定成立要件，婚姻根
    本不成立，是以得訴請確認婚姻關係不成立。查兩造從未舉
    行任何定式之禮儀，使不特定人得以共聞共見認識其為結婚
    ，是兩造顯無結婚行為。又確認婚姻不成立之訴，為民事訴
    訟法第568 條所定，兩造既無結婚行為，惟戶籍登記上仍為
    兩人婚姻之登記，致與事實不符，堪認原告有以確認判決除
    去此不明確法律關係之必要，從而，原告訴請確認兩造間之
    婚姻關係不成立，為有理由，應予准許。
五、訴訟費用裁判之依據：民事訴訟第78條。
中　　華　　民　　國　　96　　年　　 12　月　　17　　日
                  家事法庭  法  官  劉大衛
以上正本證明與原本無異。
如對本判決不服，應於判決送達後20日內向本院提出上訴狀。
中　　華　　民　　國　　96　　年　　 12　月　　17　　日
                            書記官  李玉秀
